【裁判字號】    97,簡上,1006
【裁判日期】    971230
【裁判案由】    傷害等
【裁判全文】
臺灣高雄地方法院刑事判決            97年度簡上字第1006號
上  訴  人
即  被  告  乙○○
義務辯護人  王叡齡律師
上列被告因傷害等案件，不服本院高雄簡易庭97年度審簡字第40
17號中華民國97年9 月22日第一審刑事簡易判決（聲請簡易判決
處刑案號：97年度偵字第15078 號），提起上訴，本院管轄之第
二審合議庭判決如下：
    主  文
原判決關於毀損暨定應執行刑部分撤銷。
乙○○犯毀損他人物品罪，處拘役貳拾日，如易科罰金，以新臺
幣壹仟元折算壹日；扣案之鐵管壹支沒收之。
其他上訴駁回。
乙○○上開第二項所處之刑，與上訴駁回傷害部分所處拘役肆拾
日，應執行拘役伍拾伍日，如易科罰金，以新臺幣壹仟元折算壹
日；扣案之鐵管壹支沒收之，緩刑貳年。
    事  實
一、乙○○於民國97年5 月23日下午5 時30分許，在高雄縣鳥松
    鄉○○路與中正路177 巷口，因不滿丙○○所駕駛之車號E8
    -8061 號自小客車差點撞上其小孩，竟即基於傷害之犯意，
    徒手毆打丙○○，致丙○○左顳部挫紅腫、右上背挫傷，丙
    ○○遭毆並閃過乙○○之攻擊後，乙○○又基於毀損之犯意
    ，持其所有之鐵管攻擊丙○○所駕駛之上開自小客車，致該
    自小客車車門受有前擋風玻璃毀壞、側面及後方玻璃全部破
    裂、二面後照鏡毀損、前車門板金受損之損害。
二、案經丙○○訴由高雄縣政府警察局仁武分局報請臺灣高雄地
    方法院檢察署檢察官偵查並聲請簡易判決處刑。
    理  由
一、本案被告乙○○所犯係死刑、無期徒刑、最輕本刑為3 年以
    上有期徒刑以外之罪，其於審判程序中就被訴事實為有罪之
    陳述，經審判長告知簡式審判程序之旨，並聽取檢察官、被
    告及辯護人之意見後，經本院依刑事訴訟法第273 條之1 第
    1 項之規定，裁定進行簡式審判程序。又本案卷內之證據調
    查，依同法第273 條之2 規定，不受第159 條第1 項關於傳
    聞法則規定之限制，依法均有證據能力，合先敘明。
二、上開犯罪事實業據被告坦承不諱，核與證人即告訴人丙○○
    於警詢中之證述相符（見警卷第12至17頁）。又查，證人即
    在場圍觀之民眾林紀毅於警詢時證稱：其當時在場看到被告
    持木棍毀損車號E3-8061 號自小客車玻璃窗等語（見警卷第
    16頁）；被告則堅決否認其有何持木棍毀損前揭自小客車之
    行為，辯稱：伊只有拿鐵管毀損告訴人之自小客車，扣案之
    木棍則是伊拿來驅趕當時圍觀的路人等語，又被告僅持扣案
    之鐵管破壞告訴人所駕駛之自小客車車窗、後照鏡、前門板
    金一節，亦經告訴人於警詢時證稱：其當時駕車行經忠誠、
    中正路177 巷巷口，因車前出現2 名小孩，其馬上停車，被
    告突然由其左前方衝出，說「你下來！」，又以徒手攻擊其
    左前額及右手，後又拿鐵管攻擊其身體，其當場閃開，逃開
    以後就看到被告拿鐵管攻擊其所駕駛之自小客車，鐵管是被
    告攻擊其所駕駛自小客車之工具，但其沒有看到被告拿木棍
    攻擊其駕駛之自小客車等語屬實（見偵卷第13頁），證人林
    紀毅雖證稱有看到被告持木棍攻擊告訴人駕駛之自小客車云
    云，惟查，證人林紀毅之證述與告訴人前揭證述不符，告訴
    人前揭證述內容則與被告供述完全相符，又告訴人係當場直
    接受害之人，自然十分關注被告破壞其駕駛自小客車之情形
    ，證人林紀毅則僅路過該處偶然看見此事之路人，對於被告
    毀損告訴人車輛時所為行為舉措，其注意程度自不若告訴人
    高，且在當時被告攻擊破壞告訴人所有之車輛，又多人站立
    圍觀，被告復持木棍驅趕圍觀路人之混亂情況下，證人林紀
    毅仍難免有誤判之可能，再者，被告當時已持鐵棍破壞告訴
    人所有之車輛，其所持用之鐵管既已能達有效破壞該車輛之
    目的，衡情亦無必要更換工具另持木棍繼續破壞該車之理，
    本院審酌上情，乃認證人即告訴人前揭證述內容與事實相符
    ，應堪採信，至於證人林紀毅此部分之證詞，則與事實不符
    ，應不足採，從而，被告於案發當日係持扣案鐵管破壞告訴
    人所駕駛之車輛，另扣案之木棍則係被告稍後持以驅趕圍觀
    路人等事實，均堪認定。此外，被告行為致告訴人受前揭傷
    勢，及致告訴人駕駛之自小客車車門受有前擋風玻璃毀壞、
    側面及後方玻璃全部破裂、二面後照鏡毀損、前車門板金受
    損等損害等情，尚有現場照片6 張、扣案之鐵管1 支，及大
    東醫院驗傷診斷書等1 份在卷足憑（見偵卷第21至24、27頁
    ）。綜上所述，堪認被告之前開自白與事實相符，其所為前
    開犯行已經證明，應予依法論科。
三、核被告乙○○所為，係犯刑法第277 條第1 項之普通傷害罪
    及同法第354 條毀損他人物品罪。被告所犯上述2 罪，犯意
    各別，行為互殊，應予分論併罰。
四、原審以被告犯罪事證既明，並分別就被告所犯傷害及毀損部
    分予以論罪科刑及定應執行之刑，固非無見。惟查：1.依告
    訴人所述，被告持鐵棍破壞其駕駛之自小客車，造成包括擋
    風玻璃在內之全部玻璃毀損、2 支後照鏡均損壞，及前車門
    板金受損等損害，此並有現場照片在卷可佐（見偵卷第24頁
    ），然原判決僅認定告訴人所駕駛自小客車受有「車門玻璃
    、後照鏡毀損」之損壞，自有未恰；2.依原審所認定之事實
    ，被告係持扣案之鐵管、木棍毀損告訴人所駕駛之前揭自小
    客車，然而被告並未持扣案之木棍毀損告訴人車輛一節，既
    經本院認定如前，是則原審以此認定被告所犯毀損之犯罪事
    實，並認扣案之木棍為被告所有供本案毀損犯罪所用之物，
    並進而於所宣告之毀損罪刑及所定應執行刑項，依刑法第38
    條第1 項第2 款規定將扣案之木棍宣告沒收，均有未恰。從
    而，被告之辯護人上訴意旨指摘原判決此部分事實認定不當
    ，為有理由，自應由本院將原判決關於被告所犯毀損罪部分
    及所定應執行刑部分均予以撤銷改判。
五、爰審酌被告係基於護子心切之動機下，始為本案之犯行，惟
    被告手段非和平，率爾為上開犯行，漠視法紀，行為實有不
    當，並考量被告犯後坦承犯行，態度尚可，及被告之智識程
    度、生活狀況等一切情狀，就被告所犯毀損罪部分量處如主
    文所示之刑，並與駁回上訴之傷害罪部分定應執行如主文所
    示之刑，及分別就上開毀損罪之宣告刑及應執行刑諭知如主
    文所示之易科罰金之折算標準（本院所認定事實與原審固有
    不同，惟差異僅在於被告係手持鐵管毀損告訴人車輛，抑或
    分持鐵管及木棍毀損告訴人車輛，惟按本院認定事實，被告
    行為造成告訴人所有上開自小客車車窗破裂、二面後照鏡受
    損、前車門板金受損之毀損結果，較原審認定情節嚴重，惟
    考量被告於本院審理中與告訴人達成和解，賠償告訴人損害
    ，是本院就被告所為毀損犯行，對被告科處之刑度仍與原審
    相同，併予說明）。至扣案之鐵管1 支，係被告所有供毀損
    犯罪所用之物，業經被告於偵查中供述在卷（見偵卷第32、
    36頁），爰依刑法第38條第1 項第2 款沒收之；扣案之木棍
    1 支，僅被告嗣後持以驅趕現場圍觀路人之用，業如前述，
    難認與本案被告犯罪有何直接關連，是爰不為沒收之諭知，
    併予敘明。
六、又查，被告於5 年內均未曾因故意犯罪而受有期徒刑以上刑
    之宣告等情，有臺灣高等法院被告前案紀錄表1 份在卷可憑
    ，又本院審酌被告本案犯行前尚無犯罪前科，素行尚可，此
    有臺灣高等法院被告前案紀錄表附卷可參，其因一時失慮而
    為本案犯行，諒經此起訴、審判程序及論罪科刑之教訓後，
    其理當知所警惕，信無再犯之虞，而考量被告犯罪後，坦白
    承認犯行，又表示悔意，態度尚可，且被告已以新臺幣3 萬
    元賠償告訴人損害，並與告訴人達成和解一節，有本院鳳山
    簡易庭調解筆錄、本院準備程序筆錄各1 份在卷可證（見本
    院簡上卷第25、27頁），又考量被告無固定收入亦無資產，
    家庭經濟狀況不佳等情，本院因認所宣告之刑以暫不執行為
    適當，爰依刑法第74條第1 項第1 款之規定，併予諭知緩刑
    2 年，以啟自新。至辯護意旨另以被告目前無業，又因罹患
    精神疾病長期出入醫院治療，配偶離家出走，子女則由寄養
    家庭扶養中，被告因另案涉犯恐嚇罪，經檢察官聲請簡易判
    決處刑，由本院審理中，被告雖已與該案被害人達成和解，
    惟尚未經本院判決，倘被告在該案中被判處罪刑確定，即使
    本案獲緩刑之宣告，亦有被撤銷之可能，是爰請求對被告為
    免刑宣告等語，惟按犯最重本刑為3 年以下有期徒刑、拘役
    或專科罰金之罪，情節輕微，顯可憫恕，認為依刑法第59條
    規定減輕其刑仍嫌過重者，得免除其刑，刑法第61條定有明
    文，由本條規定可知，必行為人犯罪之情節甚為輕微，縱使
    依法定最輕本刑予以科刑，仍有情輕法重之虞，顯足以引起
    一般人同情，而符合刑法第59條酌減之要件，惟即使已按該
    條規定酌量減刑，仍嫌過重者，始得依本條規定免除其刑；
    至於被告並無前科、素行端正、子女眾多等情狀，或其犯罪
    動機等，均僅為法院依刑法第57條法定刑範圍內量刑之標準
    ，既然不得據為刑法第59條酌量減刑之理由（最高法院51年
    台上字第899 號判例參照），自不得作為依刑法第61條免刑
    之依據。經查，本案被告持鐵棍攻擊告訴人所駕駛自小客車
    ，不僅破壞所有玻璃，亦毀損該車後照鏡2 面、前車門板金
    ，另被告徒手毆打告訴人，致告訴人受有左顳部挫紅腫、右
    上背挫傷等傷害，所犯毀損、傷害之情節均非甚為輕微，即
    以上開毀損罪之法定刑「2 年以下有期徒刑、拘役或5 百元
    以下罰金」，及傷害罪之法定刑「3 年以下有期徒刑、拘役
    或1 千元以下罰金」評價均為適當，無情輕法重之虞，是仍
    認為本案尚無刑法第61條所定「情節輕微、顯可憫恕」之情
    形，至於辯護人所舉被告之經濟狀況、動機及罹患躁鬱症等
    情，均與本條所需考量事由無關，從而，尚無從依刑法第61
    條宣告免刑之餘地，是被告及辯護人此部分上訴意旨尚無理
    由，應予駁回。
據上論斷，應依刑事訴訟法第455 條之1 第3 項、第369 條第1
項前段、第364 條、第299 條第1 項前段、刑法第273 條之1 ，
刑法第277 條第1 項、第354 絛、第41條第1 項前段、第38條第
1 項第2 款、第51條第6 款、第74條第1 項第1 款，刑法施行法
第1 條之1 ，判決如主文。
本案經檢察官甲○○到庭執行職務。
中    華    民    國    97    年    12    月    30    日
                  刑事第十七庭  審判長法  官  洪能超
                                      法  官  林建鼎
                                      法  官  陳思帆
以上正本證明與原本無異。
不得上訴。
中    華    民    國    97    年    12    月    30    日
                                      書記官  李宗諺
附錄本案論罪科刑法條：
刑法第277 條第1 項
傷害人之身體或健康者，處3 年以下有期徒刑、拘役或1 千元以
下罰金。
刑法第354條
毀棄、損壞前2 條以外之他人之物或致令不堪用，足以生損害於
公眾或他人者，處2 年以下有期徒刑、拘役或5 百元以下罰金。
中華民國刑法施行法第1 條之1
中華民國94年1 月7 日刑法修正施行後，刑法分則編所定罰金之
貨幣單位為新臺幣。
94年1 月7 日刑法修正時，刑法分則編未修正之條文定有罰金者
，自94年1 月7 日刑法修正施行後，就其所定數額提高為30倍。
但72年6 月26日至94年1 月7 日新增或修正之條文，就其所定數
額提高為3 倍。


司法院資訊處製作；財團法人民間司法改革基金會備份。
